臺灣臺北地方法院民事判決　　　　　　　 96年度訴字第258號
原　　　告　乙○○
被　　　告　辛○○
　　　　　　　　　　　樓（現於臺灣臺北看守所另案羈押中）
　　　　　　己○○
　　　　　　戊○○
　　　　　　　　　　　（現於臺灣臺北看守所羈押中）
　　　　　　丁○○
　　　　　　丙○○
　　　　　　壬○○
　　　　　　甲○○原名王曦之.
　　　　　　庚○○
　　　　　　癸○○
上列當事人間因常業詐欺等案件，原告提起附帶民事訴訟，請求
侵權行為損害賠償，經本院刑事庭裁定移送本院，本院於民國九
十六年五月十八日言詞辯論終結，判決如下：
    主  文
原告之訴及假執行之聲請均駁回。
訴訟費用由原告負擔。
    事實及理由
壹、程序部分：本件被告辛○○、己○○、戊○○及壬○○等均
    未於最後言詞辯論期日到場，核無民事訴訟法第386條所列
    各款情形，應依原告之聲請，由其一造辯論而為判決。
貳、原告主張：
一、被告己○○、辛○○、戊○○、丁○○與真實姓名、年籍不
    詳、綽號「寶哥」之成年男子，共同基於意圖為自己不法所
    有，以詐術使人陷於錯誤而給付金錢，並以之為常業之犯意
    聯絡，自民國92年9月間起，連續由「寶哥」成立浚詩企業
    有限公司（下簡稱浚詩公司）、「必達股份有限公司」《（
    下簡稱必達公司，其後改名為「盈豐貿易股份有限公司」（
    下簡稱盈豐公司）》、「永盛國際貿易股份有限公司」（下
    簡稱永盛公司）、「富御股份有限公司」（下簡稱富御公司
    ）及「鼎燁股份有限公司」（下簡稱鼎燁公司）等5間公司
    。並由被告辛○○自稱「連主任」主持盈豐公司、富御公司
    及鼎燁公司；被告己○○自稱「陳意璇」負責各公司間之財
    物管理；被告戊○○於鼎燁公司自稱「李主任」或「李虹羽
    」負責主持鼎燁公司；被告丁○○自稱「李主任」負責主持
    富御公司，對外以每月月薪約新臺幣（下同）25,000元招募
    與被告己○○、辛○○、戊○○、丁○○等有前揭普通詐欺
　　概括犯意聯絡，亦基於意圖為自己不法所有之被告丙○○、
  　壬○○、庚○○、黃程浩、甲○○（原名：王曦之）等人為
    業務人員，由被告己○○刊登報紙廣告，以每月月薪約24,
    000元之代價，招募包含原告在內之多名中年二度就業婦女
    至上揭公司任職。原告於92年9月間至浚詩公司任職業務助
    理，由被告己○○面試，經錄取後，繼以「購買黃金」、「
    取回投資款」為幌，連續詐騙原告600,000元、120,000 元
    ，原告報警後，業經台灣台北地方法院檢察署（下簡稱台北
    地檢署）以95年度偵字第9373、11995號起訴在案。為此爰
    依民法第184條、第185條第1項、第179條及第182條第2項之
　　規定，請求被告連帶負損害賠償責任及返還不當得利720,00
　  0元等語。
二、聲明：（一）被告應連帶給付原告720,000元，及自本訴狀
    繕本送達之翌日起至清償日止，按年息5%計算之利息。（二
    ）原告願供擔保，請准宣告假執行。
參、被告則分別以下列辯詞置辯：
一、被告辛○○部分：未於最後言詞辯論期日到庭，惟據其書狀
    及96年5月3日言詞辯論期日稱：被告辛○○於94年4月間至
    必達公司應徵時始認識被告己○○及「寶哥」，當時必達公
    司僅係一貿易公司，而非原告所稱投資黃金之投資公司。被
    告辛○○未曾任職於浚詩公司，亦未曾見過原告，且92年9
    月間被告辛○○之工作為流動夜市擺攤，故原告所稱明顯與
    事實矛盾。又鈞院95年度訴字第972號判決內容明確指出並
    無積極事證足證被告辛○○與原告之案件有關，為此聲明請
    求駁回原告之訴。
二、被告戊○○部分：未於最後言詞辯論期日到庭，惟據其書狀
    及96年5月3日言詞辯論期日稱：伊不認識原告，原告也不認
    識伊，原告受詐騙的時間點，伊可能還在當兵，原告的這件
    與伊完全沒有關係，地院的判決就已經判決與伊無關，伊沒
    有造成他的任何損害。為此聲明請求駁回原告之訴。
三、被告丁○○部分：九十二年剛大學畢業，九十三年去當兵，
    伊是九十四年才進入公司，九十二年的事情伊不知道。
四、被告丙○○部分：被告丙○○自95年4月初任職富御公司擔
    任地位較低之業務員，到任未滿1個月即遭警查獲。任職期
    間被告丙○○僅參與詐騙訴外人陳人瑜，並不認識原告，更
    從未配合富御公司遊說原告擔任作業員或進行投資，故而原
    告如因詐騙行為受有損害顯與被告丙○○無涉，自無令被告
    丙○○與同案其他被告負擔共同侵權行為之連帶賠償責任之
    理，為此聲明請求駁回原告之訴。
五、被告壬○○部分：未於最後言詞辯論期日到庭，惟據其書狀
    及96年5月3日言詞辯論期日稱：原告稱其於92年9月初前往
　　浚詩公司應徵業界助理時，受訴外人林昌興詐騙投資720,00
  　0元等語，然當時被告壬○○係任職於訴外人泛捷股份有限
    公司，而非浚詩公司，與原告更是素昧平生，是原告所受損
    害與被告壬○○無涉。又被告壬○○於95年4月初始任職富
    御公司，到任未滿1個月即遭警查獲，就任期間更從未自公
    司獲得任何不法利益，故原告主張並無理由，為此聲明請求
    駁回原告之訴。
六、被告甲○○部分：原告所稱時間，伊是職業軍人，伊九十四
    年才退伍。
七、被告庚○○部分：九十二年的時候，伊在ｐｕｂ當服務生，
    伊是在九十五年才進入富御公司。
八、被告癸○○部分：原告稱其於92年9月初前往浚詩公司應徵
    業界助理時，然被告癸○○於92年4月1日起至93年12月1日
    止均入伍服役，95年4月10 日方進入鼎燁公司任職，與原告
    並無任何接觸機會，更不認識其他共同被告，故原告主張並
    無理由，為此聲明請求駁回原告之訴。
九、被告己○○則未於言詞辯論期日到場，亦未提出書狀作何聲
    明或陳述。
肆、得心證之理由：
一、本件原告主張之事實，固據其提出台北地檢署檢察官起訴書
    為證，惟被告辛○○、戊○○、丁○○、丙○○、壬○○、
    甲○○、庚○○、癸○○則分別以上開辯詞資為抗辯。經查
    ：
（一）被告辛○○部分：原告雖於本院與本院95年度訴字第972
      號刑事案件）中主張伊見過被告辛○○云云，惟為被告辛○○所否認，且原告於上開刑案準備程序中亦稱：係林昌
      興一直跟伊說等獲利再拿回來，九十三年的時候伊有去報
      案，中間的時候，伊還有請警察去仁愛路去抓到林昌興，
      後來那個林昌興說錢要伊給他一星期的時間，他說一個星
      期會還伊，林昌興說錢要伊跟己○○拿，說薪水是己○○
      在發的，三月五日伊去報案，（浚詩）公司裡面的人知道
      伊有去報案，他們也緊張，因為當初報案伊是告林昌興，
      他們跟伊說伊告錯人了，伊應該告辛○○、己○○，後來
      我就告他們兩人等語，業經本院依職權調取上開刑案核閱
      無訛，並有上開準備程序筆錄在卷可稽（見上開刑案95年
      10月18日準備程序筆錄第67頁），可見縱然有對原告行使
      詐術之人，至多為林昌興、己○○，並非被告辛○○，況
      被告辛○○係於94年4月、6月及95年4月間擔任必達公司
      、永盛公司、富御公司之主任，經寶哥指輝，以詐欺為常
      業，誘騙中年二度就業之婦女投資私單之事實，業據上開
      刑案判決認定在案，有上開判決在卷可查，而原告係主張
      於92年9月即在浚詩公司受詐欺而交付財物，依時間點及
      公司名稱斷之，顯然原告主張與上開判決認定之事實不符
      ，難認被告辛○○有參與浚詩公司之經營與詐騙之過程，
      原告復未提出其他證據證明被告辛○○有共同詐欺原告或
      受有何利益之情事，應認原告此部分主張不可採。
（二）被告己○○部分：原告主張之事實，雖被告未提出任何書
      狀以供本院斟酌，然查原告主張之事實，除台北地檢署起
      訴書外並未據原告舉證以實其說，而上開起訴書有關原告
      提出刑事告訴部分，亦業經本院刑事庭認定無罪在案（無
      積極證足資認定被告己○○有在浚詩公司之詐欺行為，因
      與有罪部分屬實質上一罪，不另為無罪之諭知），有上開
      刑案判決附卷可證，被告己○○亦於上開刑案審理中否認
      有於九十二年間在浚詩公司任職之情，原告復未提出其他
      證據證明被告己○○有共同詐欺原告或受有何利益之情事
      ，故應認原告此部分主張不可採。
（三）被告戊○○部分：原告主張之事實，除台北地檢署起訴書
      外並未據原告舉證以實其說，而上開起訴書有關原告提出
      刑事告訴部分，本院刑事庭並未認定被告戊○○與原告有
      何關聯，有上開刑案判決附卷可證，且被告戊○○亦否認
      有原告主張之事實，而被告戊○○為本院刑事庭所認定之
      犯罪事實，均發生在九十四、九十五年間，就時間點而言
      ，亦與原告主張之事實不符，況原告於本院亦自承未見過
      戊○○等語，原告復未提出其他證據證明被告戊○○有共
      同詐欺原告或受有何利益之情事，故應認原告此部分主張
      不可採。
（四）被告丁○○部分：原告主張之事實，除台北地檢署起訴書
      外並未據原告舉證以實其說，而上開起訴書有關原告提出
      刑事告訴部分，本院刑事庭並未認定被告丁○○與原告有
      何關聯，有上開刑案判決附卷可證，且被告丁○○亦否認
      有原告主張之事實，而被告丁○○為本院刑事庭所認定之
      犯罪事實，均發生在九十四、九十五年間，被告己○○、
      戊○○於上開刑案審理中亦指稱被告丁○○係在九十四年
      間進入公司，故就時間點而言，亦與原告主張之事實不符
      ，原告復未提出其他證據證明被告丁○○有共同詐欺原告
      或受有何利益之情事，故應認原告此部分主張不可採。
（五）被告丙○○部分：原告主張之事實，除台北地檢署起訴書
      外並未據原告舉證以實其說，而上開起訴書有關原告提出
      刑事告訴部分，本院刑事庭並未認定被告丙○○與原告有
      何關聯，有上開刑案判決附卷可證，且被告丙○○亦否認
      有原告主張之事實，而被告丙○○為本院刑事庭所認定之
      犯罪事實，均發生在九十四、九十五年間，故就時間點而
      言，亦與原告主張之事實不符，原告如因詐騙行為受有損
      害亦與被告丙○○無涉，應認原告此部分主張不可採。
（六）被告壬○○部分：原告主張之事實，除台北地檢署起訴書
      外並未據原告舉證以實其說，而上開起訴書有關原告提出
      刑事告訴部分，本院刑事庭並未認定被告壬○○與原告有
      何關聯，有上開刑案判決附卷可證，且被告丙○○亦否認
      有原告主張之事實，而被告壬○○為本院刑事庭所認定之
      犯罪事實，均發生在九十四、九十五年間，故就時間點而
      言，亦與原告主張之事實不符，原告復未提出其他證據證
      明被告壬○○有共同詐欺原告或受有何利益之情事，故應
      認原告此部分主張不可採。
（七）被告甲○○部分：原告主張之事實，除台北地檢署起訴書
      外並未據原告舉證以實其說，而上開起訴書有關原告提出
      刑事告訴部分，本院刑事庭並未認定被告甲○○與原告有
      何關聯，有上開刑案判決附卷可證，且被告甲○○亦否認
      有原告主張之事實，而被告甲○○為本院刑事庭所認定之
      犯罪事實，均發生在九十四、九十五年間，故就時間點而
      言，亦與原告主張之事實不符，且查原告主張之詐欺事實
      係發生在九十二年間，而被告甲○○係自87年6月26日起
      至94年8月25日止，為常備士官班六十二期之職業軍人，
      有被告提出之陸海空軍士官退伍令暨國軍士官軍職基本資
      料暨專長授予證明影本在卷可徵，實不可能於九十二年間
      任職浚詩公司而與他人共同詐欺原告，故應認原告此部分
      主張不可採。
（八）被告庚○○部分：原告主張之事實，除台北地檢署起訴書
      外並未據原告舉證以實其說，而上開起訴書有關原告提出
      刑事告訴部分，本院刑事庭並未認定被告庚○○與原告有
      何關聯，有上開刑案判決附卷可證，且被告庚○○亦否認
      有原告主張之事實，而被告庚○○為本院刑事庭所認定之
      犯罪事實，均發生在九十四、九十五年間，故就時間點而
      言，亦與原告主張發生在九十二年間，九十三年三月報案
      之事實不符，實不可能於九十二年間任職浚詩公司而與他
      人共同詐欺原告，故應認原告此部分主張不可採。
（九）被告癸○○部分：原告主張之事實，除台北地檢署起訴書
      外並未據原告舉證以實其說，而上開起訴書有關原告提出
      刑事告訴部分，本院刑事庭並未認定被告癸○○與原告有
      何關聯，有上開刑案判決附卷可證，且被告癸○○亦否認
      有原告主張之事實，而被告癸○○為本院刑事庭所認定之
      犯罪事實，均發生在九十四、九十五年間，故就時間點而
      言，亦與原告主張之事實不符，且查原告主張之詐欺事實
      係發生在九十二年間，而被告癸○○係自92年4月1日起至
      93年2月1日止，為服國軍常備兵，有被告提出之國軍常備
      兵軍職基本資料暨專長授予證明暨退伍令影本在卷可查，
      實不可能於九十二年間任職浚詩公司而與他人共同詐欺原
      告或有何不當得利，故應認原告此部分主張不可採。
二、綜上所述，原告依侵權行為、不當得利法律關係，請求被告
    應連帶給付原告720,000元，及自本訴狀繕本送達之翌日起
    至清償日止，按年息5%計算之利息云云，為無理由，應予駁
    回。原告受敗訴判決，其假執行之聲請即失所依據，應併予
    駁回。
三、因本案事證已臻明確，兩造其餘主張陳述及所提之證據，經
    本院審酌後，認與判決結果無影響，爰不一一論駁，附此敘
    明。
伍、結論：本件原告之訴，為無理由，並依民事訴訟法第78條，
    判決如主文。
中　　華　　民　　國　　96　　年　　5 　　月　　31　　日
                  民事第二庭    法　官　黃雯惠
以上正本係照原本作成。
如對本判決上訴，須於判決送達後20日內向本院提出上訴狀。
中　　華　　民　　國　　96　　年　　5 　　月　　31　　日
                                書記官　林玗倩
